臺灣高等法院臺中分院刑事判決　　　　96年度上訴字第1920號
上　訴　人
即　被　告　乙○○
　　　　　　　　　　(另犯竊盜案件羈押於臺灣苗栗看守所)
上列上訴人因竊盜等案件，不服臺灣臺中地方法院95年度易字第
2569號中華民國96年4月30日第一審判決（起訴案號：臺灣臺中
地方法院檢察署95年度偵字第4060號），提起上訴 (同案被告羅
秀珠幫助恐嚇取財罪部分，未據上訴已確定)，本院判決如下：
    主    文
原判決關於被告乙○○部分撤銷。
乙○○連續意圖為自己不法之利益，以無線方式，盜用他人電信
設備通信，累犯，處有期徒刑拾月，減為有期徒刑伍月，如易科
罰金以銀元佰元即新台幣玖佰元折算壹日；又意圖為自己不法
之所有，以恐嚇使人將本人之物交付未遂，累犯，處有期徒刑陸
月，減為有期徒刑月，如易科罰金以銀元佰元即新台幣玖佰
元折算壹日。應執行有期徒刑柒月，如易科罰金以銀元佰元即
新台幣玖佰元折算壹日。
    犯罪事實
一、乙○○前曾因竊盜、違反槍砲彈藥刀械管制條例、施用毒品
    及公共危險等案件，先後經臺灣苗栗地方法院及本院分別判
    處有期徒刑 2年4月、1年8月、4月及10月確定，嗣並定其應
    執行刑有期徒刑4年8月確定，甫於民國94年 1月28日縮短刑
    期執行期滿。竟猶仍不知悔改，於94年12月10日下午 2時15
    分許，在臺中縣大甲鎮建興里大安溪堤防旁，見丁○○所有
    牌照號碼 0455-EN號自小客車停置該處，乃基於意圖為自己
    不法所有，竊取車內財物之犯意，乃持石頭砸破該汽車車門
    玻璃伸手入內開啟車門而進入車內，竊取丁○○所有及所保
    管如附表所示之皮夾、證件、照相機及行動電話等物品。乙
    ○○竊取得手後，為遂行利用竊得贓物之結果，乃基於意圖
    為自己不法利益之概括犯意，自94年12月11日上午 4時14分
    許起至同日下午 7時41分許止，連續23次以無線方式盜用丁
    ○○所有之門號0000000000號 SIM卡之電信設備撥打至門號
    0000000000號、0000000000號、0000000000號、0000000000
    號、0000000000號等行動電話及與其他電話，而對外聯絡使
    用，共盜用電話費用合計為新台幣（下同） 1,222元，而圖
    得免費使用他人電話設備之財產上不法利益。又另行基於恐
    嚇取財之犯意，於94年12月12日上午 2時34分許，因獲悉丁
    ○○撥打門號0000000000號行動電話至遭竊得之門號000000
    0000號行動電話查證，乃以其所有門號0000000000號號行動
    電話傳送內容為：「報歉！我有苦衷．．．必需匯入新台幣
    1萬元至郵局 000000000000帳號之帳戶內，你的物品再通知
    你於何處．．．」之簡訊至丁○○持有之門號0000000000號
    行動電話，而對丁○○表示未付贖款不能取回失竊財物之訊
    息，，致丁○○因此心生驚慌畏懼，惟丁○○並未依指示匯
    款，乃未能得逞。嗣經丁○○報警處理後，經警調閱上開門
    號000000 0000號行動電話之通聯紀錄，始循線獲悉上情。
二、案經臺中縣警察局大甲分局報請臺灣臺中地方法院檢察署檢
    察官偵查起訴。
    理    由
一、按被告以外之人於審判中傳喚不到，其於檢察事務官、司法
    警察官或司法警察調查中所為之陳述，經證明具有可信之特
    別情況，且為證明犯罪事實之存否所必要者，得為證據，刑
    事訴訟法第159條之3定有明文。查證人丙○○迭經傳拘無著
    ，審酌其於警詢中係就其親身經歷之經過而為陳述，並有其
    使用之門號0000000000號行動電話與被害人丁○○（下稱被
    害人）被竊門號0000000000號行動電話間之通聯明細表（見
    警卷第26頁），復查無違法取證及證明力明顯過低之瑕疵，
    堪信具有可信之特別情怳，且為證明上訴人即被告乙○○（
    下稱被告）有無竊盜及盜撥電話情事等犯罪事實存否所必要
    者，自得作為證據。次按被告以外之人於審判外之陳述，雖
    不符合刑事訴訟法第159條之1至第159條之4之規定，但經當
    事人於審判程序同意作為證據，法院審酌該言詞陳述或書面
    陳述作成時之情況，認為適當者，亦得為證據。再者，當事
    人、代理人或辯護人於法院調查證據時，知有第159條第1項
    不得為證據之情形，而未於言詞辯論終結前聲明異議者，視
    為有前項之同意，同法第159條之5定有明文。被告及檢察官
    於原審及本院審理時，對於證人丁○○、王信賢及陳俊良於
    警詢時之陳述，均表示並無意見，不爭執其證據能力，本院
    審酌前開證人於警詢中係就其親身經歷情節而為陳述，核無
    違法取證及證明力明顯過低之瑕疵，認為適當，均得作為證
    據。次按被告以外之人於偵查中向檢察官所為陳述，除顯有
    不可信之情況者外，得為證據，刑事訴訟法第159條之1第2
    項定有明文。蓋因檢察官代表國家偵查犯罪，依法得訊問被
    告、證人及鑑定人，且對被告有利、不利之情形均須注意，
    況徵諸實務運作，檢察官實施刑事偵查程序，亦能恪遵法定
    程序之要求，不致有違法取證情事且可信度極高，是被告以
    外之人前於偵查中已具結而為證述，除反對該項供述得具有
    證據能力之一方，已釋明「顯有不可信之情況」之理由外，
    不宜遽指該證人於偵查中之陳述不具證據能力，方符前揭法
    條之立法意旨。是證人丁○○、王信賢、陳俊良於檢察官偵
    查中具結所為證述，並查無在客觀上具「顯有不可信」之情
    況，自均具有證據能力。
二、訊據被告對於門號0000000000號行動電話為其所使用，且該
    行動電話於94年12月12日上午 2時34分許有傳送內容：「報
    歉！我有苦衷．．．你必需匯入新台幣1萬元至郵局0000000
    0000 0帳號之帳戶內，你的物品再通知你於何處．．．」之
    簡訊至被害人持有之門號0000000000號行動電話等情，固坦
    承不諱，惟矢口否認上開被訴犯行，辯稱：其手機於上揭期
    間在陳俊良住處借予當日王信賢使用，該簡訊應係王信賢所
    發送云云。經查：(一)被害人所有牌照號碼0455-E N號自小客
    車，因停放在臺中縣大甲鎮建興里大安溪堤防旁，被以石頭
    砸破車門玻璃，而遭竊取如附表所示之物品，已據被害人於
    警詢時證述明確在卷 (見警詢卷第16頁、第18頁）(二)門號00
    00000000號行動電話為被告本人所申用，而該行動電話於於
    94年12月12日上午 2時34分許確有傳送上開內容之簡訊至被
    害人持用之門號0000000000號行動電話等情，除據被告自白
    外，並經被害人於警詢及偵查中證述明確，復有通聯調閱查
    詢單及簡訊照片在卷足參（見警卷第23頁及第 31~32頁）。
    (三)被害人所有門號0000000000號 SIM卡行動電話被竊後，自
    94年12月11日上午4時14分許起，迄於同日下午7時41分許止
    ，連續23次被使用以撥打至門號0000000000號、0000000000
    號、0000000000號、0000000000號、0000000000號等行動電
    話及與其他電話，而對外聯絡使用，共盜用電話費用合計1,
    222元之事實，有通聯明細表在卷可稽（見警卷第 26頁），
    且經其中門號0000000000號使用人丙○○於96年 1月16日警
    詢時亦證稱：通聯紀錄所載94年12月11日18時 4分及同日18
    時16分58分由門號0000000000號行動電話撥入其使用門號00
    00000000號行動電話之 2通電話，其印象中是乙○○所打等
    語在卷（見警卷第21頁）。(四)至於被告雖辯稱：王信賢於前
    開期間在陳俊良住處常向其借用行動電話撥打云云，惟為證
    人王信賢所否認並證稱：伊不會傳簡訊，伊與被告及陳俊良
    他們認識兩、三個月，伊住在陳俊良那邊，因為當時伊被判
    罪快要被通緝了，故未住在家裡，94年11月開始去陳俊良住
    所住的，住到12月初3到初5左右，伊向被告借用行動電話係
    在本案發生前。本案案發時，伊已未住在陳俊良住處，確實
    沒有向被告借過行動電話，伊本身已經罹患愛滋病，不可能
    說謊等語在卷（見警卷第10頁、第11頁、偵查卷第44頁）。
    證人陳俊良於警詢及偵查中雖證稱：王信賢於94年12月10日
    至14日仍住在其那邊，且曾向被告借過電話使用等語在卷（
    見偵查卷第 114頁）；然參之證人陳俊良並證稱：該期間王
    信賢每日均係白天睡覺、晚上都出去到半夜凌晨 3、4點或5
    、 6點才回來，伊不清楚王信賢打電話的內容，也沒有看過
    王信賢傳過簡訊等語甚明在卷（見偵查卷第24頁、第 114頁
    ），而稽之上開被告之行動電話傳送簡訊之時間，則在凌晨
    3、4點之前，難認係王信賢所傳送，被告所辯與事證不符，
    不能採取，上開簡訊既由被告所使用行動電話傳送被害人之
    行動電話，既查無被告以外之人所為之事證，自應認定該簡
    訊係被告本人所傳送，始符事理。(五)揆之上開事證情況，堪
    認被害人證述如附表所示物品被竊等情屬實，衡之社會事實
    與經驗，足認被告係竊取附表所示物品後，再持被害人所有
    門號0000000000號SIM卡之行動電話，自94年12月11日上午4
    時14分許起至同日下午 7時41分許止，連續23次對外撥打使
    用，而圖得免費使用他人電話設備之財產上不法利益共1,22
    2元。 又由其所傳送之簡訊內容，顯係向被害人嚇稱：未付
    贖款，即無從取回失竊財物，已足以使被害人心生驚慌畏懼
    ，要屬無訛。從而，本案被告犯行，事證明確，足以認定。
三、按被告行為後，部分刑法修正條文及刑法施行法業於94年2
    月 2日總統令公布修正，自95年7月1日施行，參酌最高法院
    95年5月23日刑事庭第8次會議決議，刑法第2條第1項規定，
    係規範行為後法律變更所生新舊法律比較適用之準據法，於
    新刑法施行後，應適用新刑法第2條第1項之規定，為「從舊
    從輕」之比較。又被告所犯違反電信法之特別刑法部分，依
    刑法第11條規定，本法總則於其他法律有刑罰或保安處分之
    規定者，亦適用之。但其他法律有特別規定者，不在此限。
    被告違反電信法之特別刑法部分既仍有特別規定外之刑法總
    則適用，則上開刑法修正即有比較之必要。本案涉及法律變
    更之部分，比較如下：被告行為後，修正後刑法第33條第5
    款規定：「罰金：新臺幣一千元以上，以百元計算之」，與
    修正前刑法同條款規定：「罰金：（銀元）一元以上」不同
    。比較新舊法結果，以修正前即行為時法較有利於被告，故
    依刑法第 2條第1項前段規定，本案關於電信法第56條第1項
    及刑法第320條第1項、第 346條第3項、第1項之法定刑罰金
    部分，自應適用行為時之法律即修正前刑法第33條第 5款規
    定決定其罰金部分之法定刑。再刑法施行法第1條之1於修正
    後增訂規定「中華民國九十四年一月七日刑法修正施行後（
    按指九十五年七月一日），刑法分則編所定罰金之貨幣單位
    為新台幣。九十四年一月七日刑法修正時，刑法分則編未修
    正之條文定有罰金刑者，自九十四年一月七日刑法修正施行
    後，就其所定數額提高為三十倍。但七十二年六月二十六日
    到九十四年一月七日新增或修正之條文，就其所定數額提高
    為三倍。」，而被告所犯刑法第320條第 1項竊盜罪及第346
    條第3項、第1項恐嚇取財未遂罪之規定有罰金刑，且為刑法
    分則編未修正之條文而定有罰金刑者；於刑法施行法第 1條
    之 1修正增訂前，其貨幣單位為銀元，罰金刑之提高標準應
    適用罰金罰鍰提高標準條例第 1條之規定「依法律應處罰金
    、罰鍰者，就其原定數額得提高為二倍至十倍。」而再依現
    行法規所定貨幣單位折算新臺幣條例第 2條規定「現行法規
    所定金額之貨幣單位為圓、銀元或元者，以新臺幣元之三倍
    折算之」，比較新舊法適用之結果，其關於法定刑為罰金部
    分之提高標準之最高部分，新舊法均無不利之情形。故依刑
    法第2條第1項前段規定，本案關於上開刑法第320條第1項及
    第346條第3項、第 1項罪名之法定刑罰金提高標準部分，自
    應適用行為時之法律即罰金罰鍰提高標準條例第 1條及現行
    法規所定貨幣單位折算新臺幣條例第二條之規定。被告之違
    反電信法犯行，因行為後新法業已刪除連續犯之規定，此刪
    除雖非犯罪構成要件之變更，但顯已影響行為人刑罰之法律
    效果，自屬法律有變更，依新法第2條第1項規定，比較新、
    舊法結果，仍應適用舊法論以連續犯，較有利於被告。被告
    行為後，因修正後之刑法刪除第55條關於牽連犯之規定。本
    案被告所犯後開違反電信法、竊盜罪具有牽連犯之關係，依
    修正前即行為時之規定，應從一重之違反電信法之罪處斷；
    依修正後之刑法既已刪除牽連犯之規定，則所犯上述各罪應
    依數罪併罰之規定分論併罰。比較新舊法之規定，仍應適用
    舊法論以牽連犯，較有利於被告。經綜合比較修正前後法律
    規定之適用結果，以被告行為時之法律，較有利於被告，本
    案涉及法律變更之事項，自應依新刑法第 2條第一項前段規
    定，適用被告行為時之刑法等規定。惟被告行為後法律有變
    更者，適用行為時之法律，但行為後之法律有利於行為人者
    ，適用最有利於行為人之法律，固為刑法第2條第1項明文規
    定，然如行為後刑法條文之修正，並無有利或不利之情形，
    即應適用裁判時法（最高法院95年11月 7日第20次刑事庭會
    議決議意旨參照）。本案被告行為後，原刑法第47條累犯之
    條文，雖經修正，但對修正前後之條文，對被告並無利或不
    利之情形，應適用裁判時之法律即現行刑法第47條條第 1項
    之規定。又被告行為後，原刑法第26條前段未遂犯得減輕其
    刑之條文，移置於修正後刑法第25條第 2項後段，此部分之
    修正不涉罪刑實質內容之變更，應適用裁判時之法律即現行
    刑法第25條第2項後段之規定。
四、核被告所為，係犯刑法第320條第1項竊盜罪、同法第 346條
    第3項、第1項恐嚇取財未遂罪及電信法第56條第 1項之盜用
    電信設備通信罪。被告先後23次盜用電信設備通信罪之犯行
    ，時間緊接，手段相同，所犯基本構成要件復相同，顯係基
    於概括犯意為之，為連續犯，應依修正前刑法第56條規定論
    以一罪，並加重其刑。而其所犯竊盜罪及電信法第56條第1
    項之盜用電信設備通信罪二罪間，具有原因、結果之牽連關
    係，為牽連犯，應依修正前刑法第55條後段規定，從一重之
    違反電信法規定處斷。被告所犯盜用電信設備通信罪與恐嚇
    取財未遂罪間，犯意各別，行為互殊，應予分論併罰。查被
    告前曾因竊盜、違反槍砲彈藥刀械管制條例、施用毒品及公
    共危險等案件，先後經臺灣苗栗地方法院及本院分別判處有
    期徒刑 2年4月、1年8月、4月及10月確定，嗣並定其應執行
    刑有期徒刑 4年8月確定，甫於民國94年1月28日縮短刑期執
    行期滿之事實，有臺灣高等法院被告前案紀錄表在卷可按，
    其於受有期徒刑執行完畢後五年以內故意再犯本件有期徒刑
    以上之二罪，為累犯，應依刑法第47條第 1項規定，就所犯
    上開盜用電信設備通信罪部分，遞加重其刑，而恐嚇取財未
    遂罪部分加重其刑。又按被告行為後，刑法第26條前段規定
    雖已修正規定於刑法第25條第 2項，惟對於未遂犯「得按既
    遂之刑減輕之」之規定並未修正，是刑法關於未遂犯之規定
    於新舊法均無不利之情形，應逕依裁判時之修正後刑法第25
    條第 2項規定，減輕其刑。是被告已著手於恐嚇取財犯罪行
    為之實行而不遂，為未遂犯，爰依修正後刑法第25條第 2項
    規定，減輕其刑，並依法先加重後減輕之。至公訴人雖未就
    被告上開上開盜用電信設備通信犯行起訴，然此部分與已起
    訴經論罪之竊盜罪部分，既具有牽連犯之裁判上一罪關係，
    為起訴效力所及，本院當應併予審判。原審判決認被告罪證
    明確，予以論罪科刑，固非無見，惟本案被告犯罪時間係在
    中華民國96年 4月24日以前，符合中華民國九十六年罪犯減
    刑條例第 2條第1項第3款規定減刑之要件，原審判決不及適
    用上開罪犯減刑條例予以減刑，適用法律允有未洽。是以被
    告上訴否認犯行，指摘原審判決不當，雖無理由，但原審判
    決既有上開可議之處，自應由本院將原審判決予以撤銷改判
    。爰審酌被告前已有多次竊盜犯行，素行不佳，其犯罪之動
    機、情節、目的，所生之危害，暨犯後之態度等一切情狀，
    所犯之罪，各量處如主文所示之刑。又本案被告犯罪時間係
    在中華民國96年 4月24日以前，且各罪宣告之刑均未逾有期
    徒刑1年6月，符合中華民國九十六年罪犯減刑條例第2條第1
    項第 3款規定減刑之要件，爰依該規定，予以減刑二分之一
    ，並諭知易科罰金之折算標準，並定其應執行之刑。又按刑
    法施行法第3條之1第3項之規定，被告於95年7月 1日修正刑
    法施行前（條文將日期誤載為「94年1月7日」）犯併合處罰
    數罪中之一罪，且該數罪均符合刑法第41條第 1項得易科罰
    金之規定者，適用90年 1月4日修正之刑法第41條第2項之規
    定，亦即數罪併罰中合併定應執行雖逾 6個月，仍應適用修
    正前之刑法第41條第1項規定，准予易科罰金。
據上論結，應依刑事訴訟法第369條第1項前段、第364條、第299
條第1項前段，電信法第56條第1項，刑法第11條前段、第 2條第
1項前段，刑法第320條第1項、第346條第3項、第1項、第25條第
2項、第47條第1項、修正前刑法第56條、第55條後段、第51條第
5款、第41條第1項，罰金罰鍰提高標準條例第一條前段、修正前
罰金罰鍰提高標準條例第2條，刑法施行法第 1條之1、第3條之1
第3項，中華民國九十六年罪犯減刑條例第 2條第1項第3款、第7
條、第9條，判決如主文。
本案經檢察官甲○○到庭執行職務。
中　　華　　民　　國　　96　　年　　10　　月　　30　　日
            刑事第三庭  審判長法　官  王  增  瑜
                              法　官  廖  柏  基
                              法　官  蔡  紹  良
上列正本證明與原本無異。
盜用電信設備通信罪得上訴。
其餘不得上訴。
如不服本判決應於收受送達後十日內向本院提出上訴書狀，其未
敘述上訴之理由者並得於提起上訴後十日內向本院補提理由書（
均須按他造當事人之人數附繕本）。
                              書記官  許  麗  花
中　　華　　民　　國　　96　　年　　10　　月　　30　　日
附錄論罪科刑法條：
電信法第56條第1項
意圖為自己或第三人不法之利益，以有線、無線或其他電磁方式
，盜接或盜用他人電信設備通信者，處五年以下有期徒刑，得併
科新台幣150萬元以下罰金。
刑法第320條第1項
意圖為自己或第三人不法之所有，而竊取他人之動產者，為竊盜
罪，處五年以下有期徒刑、拘役或五百元以下罰金。
刑法第346條第3項、第1項
意圖為自己或第三人不法之所有，以恐嚇使人將本人或第三人之
，處六月以上五年以下有期徒刑，得併科一千元以下罰金。
以前項方法得財產上不法之利益，或使第三人得之者，亦同。
前二項之未遂犯罰之。
附表：
┌──┬──────────┬────┬───┬───────────┐
│編號│物品名稱            │數量    │所有人│備註                  │
├──┼──────────┼────┼───┼───────────┤
│1   │皮夾                │2只     │丁○○│                      │
├──┼──────────┼────┼───┼───────────┤
│2   │台新銀行提款卡      │1枚     │同上  │置於編號1所示皮夾內   │
├──┼──────────┼────┼───┼───────────┤
│3   │國泰世華信用卡、    │1枚     │同上  │同上                  │
├──┼──────────┼────┼───┼───────────┤
│4   │國民身分證          │1枚     │同上  │同上                  │
├──┼──────────┼────┼───┼───────────┤
│5   │全民健康保險卡      │1枚     │同上  │同上                  │
├──┼──────────┼────┼───┼───────────┤
│6   │機車駕駛執照、      │1枚     │同上  │同上                  │
├──┼──────────┼────┼───┼───────────┤
│7   │汽車駕駛執照        │1枚     │同上  │同上                  │
├──┼──────────┼────┼───┼───────────┤
│8   │現金新台幣          │32,500元│同上  │同上                  │
├──┼──────────┼────┼───┼───────────┤
│9   │普立爾廠牌數位照相機│1台     │同上  │                      │
├──┼──────────┼────┼───┼───────────┤
│10  │行動電話            │1 具    │同上  │MOTOROLA廠牌V226型，含│
│    │                    │        │      │門號0000000000號SIM 卡│
│    │                    │        │      │1枚                   │
├──┼──────────┼────┼───┼───────────┤
│11  │行動電話            │1具     │同上  │國際牌GD55型，含門號09│
│    │                    │        │      │00000000號SIM卡1枚    │
├──┼──────────┼────┼───┼───────────┤
│12  │行動電話            │1具     │同上  │BRD牌SC24型，含門號093│
│    │                    │        │      │0000000號SIM卡1枚     │
├──┼──────────┼────┼───┼───────────┤
│13  │行動電話            │1具     │丁○○│MOTOROLA牌V226型，含門│
│    │                    │        │      │號0000000000號及092153│
│    │                    │        │      │5045號SIM卡各1枚      │
├──┼──────────┼────┼───┼───────────┤
│14  │郵局提款卡          │1枚     │張紫鵑│交由被害人丁○○保管，│
│    │                    │        │      │置於編號1所示皮夾內， │
│    │                    │        │      │連同被益權所有之其他物│
│    │                    │        │      │品放置車內被竊。      │
├──┼──────────┼────┼───┼───────────┤
│15  │台新銀行信用卡      │1枚     │同上  │同上                  │
├──┼──────────┼────┼───┼───────────┤
│16  │國民身分證          │1枚     │同上  │同上                  │
├──┼──────────┼────┼───┼───────────┤
│17  │全民健康保險卡      │1枚     │同上  │同上                  │
├──┼──────────┼────┼───┼───────────┤
│18  │汽車駕駛執照        │1枚     │同上  │同上                  │
├──┼──────────┼────┼───┼───────────┤
│19  │行車執照            │1枚     │同上  │同上                  │
└──┴──────────┴────┴───┴───────────┘
